臺灣新北地方法院三重簡易庭民事判決
111年度重簡字第476號
原      告  羅守廷  

被      告  宋大衛  
上列當事人間請求確認本票債權不存在事件，本院於民國111年4
月28日言詞辯論終結，判決如下：
　　主　    文
一、確認被告持有如附表所示之本票，對原告之本票債權不存在
    。
二、訴訟費用由被告負擔。
    事實及理由
一、按確認法律關係之訴，非原告有即受確認判決之法律上利益
    者，不得提起之，民事訴訟法第247條第1項前段定有明文；
    所謂即受確認判決之法律上利益，係指法律關係之存否不明
    確，原告主觀上認其在法律上之地位有不安之狀態存在，且
    此種不安之狀態，能以確認判決將之除去者而言（最高法院
    52年台上字第1240號判決意旨參照）。查被告以如附表所示
    原告為發票人之本票（下稱系爭本票），向本院聲請裁定准
    許強制執行，經本院以110年度司票字第9783號民事裁定（
    下稱系爭本票裁定）准許在案等事實，為兩造所不爭執。系
    爭本票既由被告持有，並已行使票據權利，而原告否認該本
    票債權，顯然兩造就系爭本票債權存在與否已發生爭執，如
    不訴請確認，原告在私法上之地位將有受侵害之危險，則原
    告提起本件確認本票債權不存在之訴，即有確認之法律上利
    益。
二、原告主張：系爭本票係原告約於民國102年間替李姓友人作
    保證人時所開立，並將系爭本票交付當時居住於五股區現今
    年齡約65歲左右之男子，並非交給被告，又據原告所知，該
    名男子於嗣因涉犯重利罪而遭法辦。原告簽發系爭本票時，
    並未填載日期，系爭本票上所載「108年10月01日」並非原
    告之筆跡。原告於104年1月即搬家至現今居住地，108年間
    已不住在三重區等語，並聲明：確認被告持有如附表所示之
    本票，對原告之本票債權不存在。
三、被告則以：系爭本票係因被告前曾參與互助會，作為會員，
    每天繳納1,000元，30天就3萬元。但會首嗣後稱因會有會員
    沒有繳費，他無法承擔，所以就將系爭本票交給被告等語，
    並聲明：請求駁回原告之訴。
四、本院之判斷：
  ㈠按票據法第120條第1項規定：「本票應記載左列事項，由發
    票人簽名：一、表明其為本票之文字。二、一定之金額。三
    、受款人之姓名或商號。四、無條件擔任支付。五、發 票
    地。六、發票年、月、日。七、付款地。八、到期日。」。
    再由同條第2項至第5項規定可知，倘本票未載到期日、受款
    人、發票地、付款地者，票據法各有規定而得認定，是本票
    之發票日、金額，為本票之應記載事項之一，灼然甚明。又
    按欠缺本法所規定票據上應記載事項之一者，其票據無效，
    票據法第11條第1項前段定有明文。準此，若本票未記載發
    票日，即屬無效票據。次按當事人主張有利於己之事實，就
    其事實有舉證之責任。又私文書經本人簽名、蓋章或按指印
    者，推定為真正。民事訴訟法第277條及第358條第1項規定
    甚明。倘票據上發票人之簽章、用印確為真正，則發票人就
    其抗辯未填載或授權他人填載系爭票據之金額及發票日之事
    實，自應負舉證之責任（最高法院105年度台簡上字第24號
    判決參照）。
  ㈡本件原告自承系爭本票上之簽名及指印為其所為，惟主張簽
    發系爭本票時，並未填載發票日。經查，系爭本票上所填載
    之地址為「三重區自強路1段312巷10號4F」、系爭本票上載
    發票日為「108年10月01日」，並附據發證日期為95年5月9
    日之被告身分證，且被告亦陳稱系爭本票裁定所附之原告身
    分證係與系爭本票由會首交給伊。
  ㈢惟查，原告於104年1月16日遷入新北市○○區○○街000巷00號11
    樓之1，並於104年3月4日換發身分證，此有原告戶籍資料查
    詢結果存卷可參。衡諸常情，倘若系爭本票上所載發票日為
    原告所填載，則所附之身分證，應為原告於104年間所取得
    新換發之身分證，並應於系爭本票上填寫其位於新北市蘆洲
    區之地址，然其所附之身分證，為原告104年遷址前之舊身
    分證，地址亦非其於108年間之戶籍地，由此堪認原告主張
    ，系爭本票係其於102年間簽發、於簽發時並未填載發票日
    等語，尚非虛罔，堪信為真實。準此，系爭本票於簽發時既
    未記載發票日，即屬無效票據，則原告請求確認系爭本票之
    債權不存在。
五、綜上所述，系爭本票於簽發時既未記載發票日，即屬無效票
    據，則原告請求確認系爭本票之債權不存在，為有理由，應
    予准許。
六、本件事證已臻明確，兩造其餘攻防方法及所提證，核與判決
    之結果無影響，不再逐一論列。
七、訴訟費用負擔之依據：民事訴訟法第78條。
中　　華　　民　　國　　111 　年　　5 　　月　　19　　日
                  三重簡易庭  法  官  王凱俐
以上正本係照原本作成。
如不服本判決，應於送達後20日內，向本院提出上訴狀並表明上
訴理由，如於本判決宣示後送達前提起上訴者，應於判決送達後
20日內補提上訴理由書（須附繕本）。
如委任律師提起上訴者，應一併繳納上訴審裁判費。
中　　華　　民　　國　　111 　年　　5 　　月　　19　　日
                              書記官  李采錡
　　　　　　　　　　　　　　　
附表
發票人 票據號碼 票面金額 發票日 到期日 羅守廷 CH656852 參萬元 108年10月1日 未載